臺灣花蓮地方法院刑事判決　　　　　　 100年度簡上字第70號
上　訴　人
即　被　告　方俊傑
上列上訴人即被告因妨害名譽案件，不服本院花蓮簡易庭中華民
國100年7月29日所為100年度花簡字第131號之第一審判決（原聲
請簡易判決處刑案號： 100年度偵字第4339號），提起上訴，本
院管轄之第二審合議庭判決如下：
    主  文
上訴駁回。
    事實及理由
一、本案經本院管轄第二審之合議庭審理結果，認原審依刑法第
    310條第1項誹謗罪規定，判處上訴人即被告方俊傑拘役55日
    ，如易科罰金，以新臺幣（下同）1千元折算1日，經核認事
    用法及量刑均無違法或不當，應予維持，除引用原審刑事簡
    易判決書記載之事實、證據及理由外（如附件），並予以補
    充說明如後所述。
二、按被告以外之人於審判外之陳述，雖不符前 4條（即刑事訴
    訟法第159條之 1至之4）之規定，而經當事人於審判程序同
    意作為證據，法院審酌該言詞陳述或書面陳述作成時之情況
    ，認為適當者，亦得為證據。當事人、代理人或辯護人於法
    院調查證據時，知有第159條第1項不得為證據之情形，而未
    於言詞辯論終結前聲明異議者，視為有前項之同意，刑事訴
    訟法第159條之5定有明文。經查，檢察官、被告於本院言詞
    辯論終結前，就本判決所引用下列各項屬於審判外陳述之證
    據，知有第159條第1項不得為證據之情形，均未聲明異議，
    且表示不爭執，經本院審酌該證據作成情況均無不適當之情
    形，是依上開規定，認得作為本案證據。
三、被告上訴意旨略以：伊與告訴人即債務人李秋菊於民國98年
    2月間已就20萬元之欠款，以5萬元抵清，伊並書立字據與告
    訴人持之為憑，伊與告訴人間既無債務關係，何以會於99年
    2、3月間向告訴人催討債務，繼而妨害其名譽。且證人郭雲
    鵬為告訴人配偶，結婚已30餘年，伊於99年間與告訴人互告
    時，檢察官之起訴書曾載伊與告訴人為前男女朋友關係，證
    人郭雲鵬閱之必大為不悅，另證人黃郁晴喜搬弄是非、散布
    謠言，告訴人現另有男人乙事，即為其所指謫傳述，該二證
    人之證言不足採信云云。惟查：
(一)被告與99年2、3月間為向告訴人催討前欠款項，竟意圖散佈
    於眾，基於妨害告訴人名譽之犯意，於99年 3月間，先後在
    花蓮縣花蓮市○○○街14號證人即告訴人姐李萍住處及花蓮
    縣壽豐鄉○○路 ○段70號證人黃郁晴經營之理髮店內，向證
    人李萍、潘金女、黃郁晴等人陳述：告訴人在外面另有男人
    ，且拿錢給男人用，要讓告訴人下半輩子不好過，並且要讓
    告訴人離婚；且撥打電話給證人郭雲鵬表示：告訴人有墮胎
    過還有拿錢給男朋友，要將退休金保管好，不要讓告訴人拿
    去，告訴人有欠他20萬等語，而指摘傳述上開涉及私德而與
    公共利益無關足以損害貶抑告訴人人格聲譽之事項等情，不
    惟告訴人指訴歷歷，並經證人李萍、潘金女、黃郁晴、郭雲
    鵬歷經偵審程序，均為相一致之結證，堪信為真。再者，被
    告於99年間對告訴人提出妨害名譽之告訴，由臺灣花蓮地方
    法院檢察署檢察官以99年度偵字第2376號案件（下簡稱「另
    案」）偵辦，另案於警詢時及偵查中亦曾通知、傳喚黃郁晴
    到場為證人，黃郁晴亦如實陳述告訴人誹謗被告之時間、地
    點及內容，並經檢察官據為向法院聲請簡易判決處刑之證據
    ，復經本院以99年度花簡字第 465號刑事簡易判決判處告訴
    人拘役50日等節，有另案之檢察官聲請簡易判決處刑書、刑
    事簡易判決各 1件在卷可查（見交查卷第4頁至第6頁），是
    以證人黃郁晴雖與被告、告訴人間之情誼程度有別，惟證人
    黃郁晴於另案中既為真誠之證述，未因情誼關係而偏袒告訴
    人或有所隱瞞，堪認證人黃郁晴應係本於見聞，為誠實之陳
    述，此點，亦足補強證人黃郁晴於本案證述內容之信用性。
(二)至被告雖提出其與證人黃郁晴間之電話錄音光碟，辯稱告訴
    人有男友乙事為證人黃郁晴告知云云，惟經原審勘驗光碟後
    ，認二人之對話內容不足證明被告所辨乙節，業經原審判決
    論述纂詳，且對話人之表達原意，應綜參全部對話內容以觀
    ，難憑其中一、二句，率爾逕行論據，是以被告單憑證人黃
    郁晴於對話中答以「（啊，檢察官啦，有問他說他李秋菊外
    面有沒有男朋友，我跟他講說這個我不知道，但是我跟他講
    說我有聽你講啊，我有聽你講啊。）沒有關係啦。」等詞，
    即謂告訴人有男友乙事為證人黃郁晴所指摘傳述云云，所辯
    尚難憑採。且查上開光碟內之對話內容，係被告在告訴人於
    100年7月29日提出本案告訴後，被告為取得對己有利之陳述
    ，嗣於100年 9月9日側錄而得，其側錄動機及預設發話問題
    已有偏頗之虞，難以輕信。再者，被告辯稱伊與告訴人間已
    無債務關係，不生債務之糾紛云云，然查，被告與證人黃郁
    晴之上開側錄對話中，曾自陳是要向告訴人催討債務等語，
    有上開原審勘驗筆錄在卷可佐（見原審卷第 9頁勘驗筆錄）
    ，且被告於99年間向告訴人訴請損害賠償時，亦主張告訴人
    積欠被告債務乙節，復有本院99年度花簡字第 287號民事簡
    易判決存卷可稽（見本審卷第25頁）；再者，被告另辯與告
    訴人非前男女朋友，卻於偵查中供述已與告訴人分手等語（
    見偵卷第30頁訊問筆錄），供詞反覆不一，避重就輕。進者
    ，被告所稱撥打電話予證人郭雲鵬，係為洽談與告訴人和解
    之事宜，惟被告既稱證人郭雲鵬對伊有所不悅，而被告與告
    訴人間，亦非無共同之友人，未委由他人先行轉述，以促達
    成和解之機會，卻直接撥打電話予懷恨於己之人，與常情有
    違，從而被告上開所辯，應屬臨訟卸責之詞，皆不足採信。
四、綜上所述，原審依刑法第310條第1項誹謗罪規定，判處被告
    拘役55日，如易科罰金，以1千元折算1日，其認事用法及量
    刑均無不當，應予維持。被告執上開情詞提起上訴，請求為
    無罪判決，為無理由，應予駁回。
據上論斷，應依刑事訴訟法第455條之 1第1項、第3項、第368條
、第373條，判決如主文。
本案經檢察官張依琪到庭執行職務。
中    華    民    國   100    年    12    月    15    日
                  刑事第一庭  審判長  法  官  陳世博
                                      法  官  劉柏駿
                                      法  官  康敏郎
上列正本證明與原本無異。
本件不得上訴。
中    華    民    國   100    年    12    月    15    日
                                      書記官
附錄本判決論罪科刑法條：
中華民國刑法第310條第1項
（誹謗罪）
意圖散布於眾，而指摘或傳述足以毀損他人名譽之事者，為誹謗
罪，處 1 年以下有期徒刑、拘役或 5 百元以下罰金。